【裁判字號】    97,簡上,46
【裁判日期】    970514
【裁判案由】    恐嚇等
【裁判全文】
臺灣士林地方法院刑事判決              97年度簡上字第46號
上  訴  人
即  被  告  乙○○
上列上訴人即被告因恐嚇等案件，不服本院刑事庭民國96年12月
28日96年度簡字第972 號第一審刑事簡易判決（起訴案號：臺灣
士林地方法院檢察署96年度偵緝字第1449號），提起上訴，本院
管轄之第二審合議庭判決如下：
    主  文
上訴駁回。
    事實及理由
一、本案經本院審理結果，認第一審以上訴人即被告（下稱被告
    ）乙○○以一行為觸犯刑法第305 條之恐嚇危害安全罪、第
    309 條第1 項之公然侮辱罪及第310 條第2 項之散布文字誹
    謗罪，並從一重依刑法第310 條第2 項之散布文字誹謗罪處
    以有期徒刑2 月，並諭知易科罰金之折算標準，再依中華民
    國96年罪犯減刑條例第2 條第1 項第3 款、第7 條，減其宣
    告刑2 分之1 即減為有期徒刑1 月，亦同諭知易科罰金之折
    算標準，其認事、用法均無違誤，量刑亦屬妥適，應予維持
    ，並引用第一審判決書及檢察官起訴書記載之事實、證據及
    理由（詳如附件簡易判決書）。
二、本件上訴意旨略以：
(一)、偵查中檢察官以伊有逃亡之虞，向法院聲請羈押，承審法官
    率爾認定，當庭諭知羈押，顯有失職。
(二)、伊之前曾以其他方式檢舉台北縣副縣長甲○○涉嫌貪瀆，惟
    均未獲有關單位注意，因而欲藉本案行為引發注意，原判決
    未審酌本件犯行係出於檢舉貪瀆之良善動機，尚有未洽，爰
    請酌情量刑（依本院理解，被告係指原審量刑過重）。
(三)、台北縣政府之公務員均知道「乙○○」這個人，且伊在固定
    地點上班，副縣長甲○○根本不可能因為伊所寄發之本件電
    子郵件而感到害怕。
三、本院查：
(一)、本案被告於偵查中遭羈押乙節，有押票回證在卷可稽（附於
    96年度聲羈字第427 號卷第357 頁），固屬事實，然此與本
    件原審所為被告犯刑法第305 條之恐嚇危害安全罪、第309
    條第1 項之公然侮辱罪及第310 條第2 項之散布文字誹謗罪
    之認定無涉，上訴人執此指摘，自無從據為認定原判決有所
    違誤之正當事由。
(二)、又按量刑之輕重及緩刑之宣告，係事實審法院得依職權自由
    裁量之事項，茍已斟酌刑法第57條各款所列情狀而未逾越法
    定刑度，則不得遽指為違法；又刑罰之量定屬法院自由裁量
    之職權行使，但仍應審酌刑法第57條所列各款事由及一切情
    狀，為酌量輕重之標準，並非漫無限制，在同一犯罪事實與
    情節，如別無其他加重或減輕之原因，下級法院量定之刑，
    亦無過重或失輕之不當情形，則上級法院對於下級法院之職
    權行使，原則上應予尊重（最高法院72年度臺上字第6696號
    判例、85年度臺上字第2446號判決意旨參照）。由上可知，
    法律固賦予法官自由裁量權，但此項裁量權之行使，並非得
    以任意或自由為之，仍應受一般法律原則之拘束，必須符合
    法律授權之目的，並受法律秩序之理念、法律感情及慣例所
    規範，法官量刑權雖係受法律拘受之裁量原則，但其內涵仍
    將因各法官之理念、價值觀、法學教育背景之不同而異，是
    以自由裁量之界限仍難有客觀之解答，端賴法官於個案審判
    時，依個案事由加以審酌，若無裁量濫用情事，難謂有不當
    之處。經查，刑法第310 第2 項散布文字誹謗罪之法定刑為
    2 年以下有期徒刑、拘役或1 千元以下之罰金，原審就被告
    本次犯行，審酌被告因細故即為恐嚇、公然侮辱及誹謗等犯
    行，並考量其犯罪手段、犯後態度及告訴人所受損害等一切
    情狀，量處有期徒刑2 月並諭知易科罰金之折算標準，再適
    用中華民國96年罪犯減刑條例第2 條第1 項第3 款、第7 條
    之規定，減其宣告刑2 分之1 即減為有期徒刑1 月，亦同諭
    知易科罰金之折算標準，並未逾越上開法律規定之範圍，亦
    無濫用權限之情事，尚難謂有何違法可言，至上訴意旨所稱
    本件犯罪動機係因先前檢舉台北縣副縣長甲○○貪瀆未獲重
    視，乃欲以本案方式引起注意乙情，因上訴人於本院準備期
    日自承並無檢舉資料可資佐證（參見本院卷第27頁），難認
    可信，又縱令屬實，因我國為法治國家，被告如確有公務員
    涉嫌貪瀆之實據，原可循合法途徑向犯罪偵查機關告發，竟
    以恐嚇、公然侮辱及誹謗方式欲引發注意，徒生社會不安，
    實屬不該，該等動機自無從據為合理化其犯行之理由，且經
    斟酌後，本院認無從據以為減輕原審量刑之理由。
(三)、末查，本件被告寄發被害人即台北縣副縣長甲○○之電子郵
    件中載有「要搞就搞大一點，給我一個殺人的藉口」等內容
    ，依照一般社會通念，該等文字表達揚言加害他人生命之意
    思，客觀上足以使接受對象心生畏懼，而被害人甲○○於警
    詢中即表示擔心其人身安全受到威脅等語明確在卷（參見96
    年度偵字第5485號卷第9 頁），縱令被告因先前檢舉行為，
    致其身份已為台北縣政府之公務員所廣泛知悉，且固定於同
    一地點上班，然被害人與被告並非至親熟友，彼此間並無密
    切往來，原難測度被告之思考模式、內在想法及人格特質，
    且事實上亦無可能24小時監控被告行動，從而對於被告是否
    果真實現如郵件中之恫嚇內容，被害人實難有確信之判斷，
    準此，被害人因上開郵件致心生畏懼，本屬正常反應，從而
    ，被告所稱因台北縣政府之公務員均知道乙○○這個人，且
    其在固定地點上班，副縣長甲○○根本不可能因為伊所寄發
    之
    本件電子郵件而感到害怕云云，自不足採憑。
四、綜上，被告上訴意旨否認恐嚇犯行，並指摘原審量刑過重，
    為無理由，自應將其上訴駁回。
據上論斷，應依刑事訴訟法第455 條之1 第1 項、第3 項、第36
8 條、第373 條，判決如主文。
本案經檢察官蔡啟文到庭執行職務。
中    華    民    國    97    年    5     月    14    日
                 刑事第二庭審判長法  官  蔡明宏
                                 法  官  汪梅芬
                                 法  官  吳祚丞
以上正本證明與原本無異。
對於本判決不得上訴。
                                 書記官  方蘭芬
中    華    民    國    97    年    5     月    15   日


司法院資訊處製作；財團法人民間司法改革基金會備份。
